【裁判字號】    96,重訴,380
【裁判日期】    970131
【裁判案由】    清償債務
【裁判全文】
臺灣桃園地方法院民事判決             96年度重訴字第380號
原      告  臺灣中小企業銀行股份有限公司
法定代理人  戊○○
訴訟代理人  丁○○
被      告  崇廣工程有限公司
兼 上列1人
特別代理人  丙○○    住同上
被      告  乙○○    住同上
兼 上列1人
法定代理人  甲○○    住同上
上列當事人間請求清償債務事件，於民國97年1 月15日言詞辯論
終結，本院判決如下：
    主  文
被告應連帶給付原告新台幣貳佰伍拾伍萬貳仟元，及自民國九十
五年十二月十日起至清償日止，按年息百分之六點九五計算之利
息；暨自民國九十六年一月十一日起至清償日止，逾期六個月以
內者，按上開利率百分之十，逾期六個月以上者，按上開利率百
分之二十計算之違約金。
被告應連帶給付原告新台幣貳佰捌拾萬伍仟元，及自民國九十五
年十二月十五日起至清償日止，按年息百分之四點八０五計算之
利息；暨自民國九十六年一月十六日起至清償日止，逾期六個月
以內者，按上開利率百分之十，逾期六個月以上者，按上開利率
百分之二十計算之違約金。
被告丙○○、乙○○應連帶給付原告新台幣柒佰參拾萬元，及自
民國九十六年三月二十四日起至清償日止，按年息百分之三點六
七計算之利息；暨自民國九十六年四月二十五日起至清償日止，
逾期六個月以內者，按上開利率百分之十，逾期六個月以上者，
按上開利率百分之二十計算之違約金。
被告丙○○、乙○○應連帶給付原告新台幣壹拾玖萬肆仟玖佰貳
拾肆元，及自民國九十六年四月二十五日起至清償日止，按年息
百分之三點六七計算之利息；暨自民國九十六年五月二十六日起
至清償日止，逾期六個月以內者，按上開利率百分之十，逾期六
個月以上者，按上開利率百分之二十計算之違約金。
訴訟費用由被告崇廣工程有限公司、丙○○、乙○○、甲○○連
帶負擔百分之四十二，餘由被告丙○○、乙○○連帶負擔。
    事    實
甲、原告方面：
  一、聲明：如主文所示。
  二、陳述：
    (一)訴外人沈振雄為被告崇廣工程有限公司（下稱崇廣公司）
      之法定代理人，亦為被告崇廣公司及丙○○借款之連帶保
      證人，惟其已於民國96年1 月14日死亡，而其多位繼承人
      拋棄繼承後，僅餘被告乙○○1 人為其繼承人，依民法第
      1148條、第1153條之規定，應由被告乙○○對沈振雄之債
      務負清償責任。
    (二)又訴外人沈振雄死亡後，被告崇廣公司未補選董事，原告
      業依民事訴訟法第51條第1 項、公司法第108 條第1 項規
      定，聲請選任被告丙○○為被告崇廣公司之特別代理人，
      先此敘明。
    (三)被告崇廣公司於94年8 月9 日、95年8 月9 日邀同訴外人
      沈振雄、被告丙○○、甲○○為連帶保證人，分別向原告
      借得新台幣（下同）350 萬元及300 萬元，並分別立有借
      據、傳統產業優惠貸款契約書、授信約定書。其中第1 筆
      借款350 萬元之借款期間自94年8 月10日起至99年8 月10
      日止，借款利率按原告之基準利率加2.8 ％計收，嗣後依
      原告基準利率調整之，兩造約定被告崇廣公司應以每1 個
      月為1 期，分60期按月平均攤還本息1 次。第2 筆借款30
      0 萬元之借款期間自95年8 月11日起至99年7 月15日止，
      借款利率按郵政儲金2 年期定期儲金機動利率加2.25％計
      收，嗣後機動調整之，兩造約定被告崇廣公司應每個月繳
      納利息1 次，每3 個月攤還本金1 次。上開2 筆借款如借
      款人有1 期未依約履行，原告即得主張借款人喪失期限利
      益，債務視為全部到期，並自遲延之日起，逾期清償在6
      個月以內者，按上開利率10％，逾期6 個月以上者，按上
      開利率20％計付違約金。
    (四)詎借款人被告崇廣公司就第1 筆借款自95年12月10日起，
      就第2 筆借款自95年12月15日起，即未依約繳納本息，債
      務已視為全部到期。而原告之基準利率已調整為4.15％，
      加2.8 ％計算即為6.95％，而郵政儲金2 年期定期儲金機
      動利率調整為2.555 ％，加2.25％計算即為4.805 ％，被
      告崇廣公司目前就上開第1 筆借款尚積欠借款本金2,552,
      000 元，及自95年12月10日起至清償日止，按年息6.95％
      計算之利息，暨自96年1 月11日起至清償日止，逾期6 個
      月以內者，按上開利率10％，逾期6 個月以上者，按上開
      利率20％計算之違約金。就上開第2 筆借款尚積欠借款本
      金2,805,000 元，及自95年12月15日起至清償日止，按年
      息4.805 ％計算之利息，暨自96年1 月16日起至清償日止
      ，逾期6 個月以內者，按上開利率10％，逾期6 個月以上
      者，按上開利率20％計算之違約金。而連帶保證人即被告
      丙○○、甲○○，及訴外人沈振雄之繼承人即被告乙○○
      則依借據及授信約定書之約定，與借款人負連帶清償之責
      。
    (五)另被告丙○○於95年8 月15日邀同訴外人沈振雄為連帶保
      證人，分別向原告借得730 萬元及20萬元，並分別立有房
      屋貸款定型化契約、借據、契據增補條款契約、授信約定
      書。其中第1 筆借款730 萬元之借款期間自95年8 月24日
      起至115 年8 月24日止，前2 年按月攤還利息1 次，第3
      年起按月攤還本息，自95年8 月24日起至96年8 月23日止
      之借款利率按原告之定儲利率加0.5 ％計收，自96年8 月
      24日起之借款利率按原告之定儲利率加1.1 ％計收，嗣後
      依原告定儲利率調整之。第2 筆借款20萬元之借款期間自
      95年8 月24日起至115 年8 月24日止，按月攤還本息1 次
      ，自95年8 月24日起至96年8 月23日止之借款利率按原告
      之定儲利率加0.5 ％計收，自96年8 月24日起之借款利率
      按原告之定儲利率加1.1 ％計收，嗣後依原告定儲利率調
      整之。上開2 筆借款如借款人有1 期未依約履行，原告即
      得主張借款人喪失期限利益，債務視為全部到期，並自遲
      延之日起，逾期清償在6 個月以內者，按上開利率10％，
      逾期6 個月以上者，按上開利率20％計付違約金。
    (六)詎借款人被告丙○○就第1 筆借款自96年3 月24日起，就
      第2 筆借款自96年4 月24日起，即未依約繳納本息，債務
      已視為全部到期。而原告之定儲利率已調整為2.57％，加
      1.1 ％計算即為3.67％，被告丙○○目前就上開第1 筆借
      款尚積欠借款本金730 萬元，及自96年3 月24日起至清償
      日止，按年息3.67％計算之利息，暨自96年4 月25日起至
      清償日止，逾期6 個月以內者，按上開利率10％，逾期6
      個月以上者，按上開利率20％計算之違約金。就上開第2
      筆借款尚積欠借款本金194,924 元，及自96年4 月25日起
      至清償日止，按年息3.67％計算之利息，暨自96年5 月26
      日起至清償日止，逾期6 個月以內者，按上開利率10％，
      逾期6 個月以上者，按上開利率20％計算之違約金。而連
      帶保證人訴外人沈振雄之繼承人即被告乙○○則依借據及
      授信約定書等之約定，與借款人負連帶清償之責。
    (七)綜上，爰依消費借貸及連帶保證之法律關係訴請如訴之聲
      明。
  三、證據：提出繼承系統表、本院96年度聲字第1331號民事裁
      定、傳統產業優惠貸款契約書、房屋貸款定型化契約、契
      據增補條款契約、原告基準利率、定儲利率指數、郵匯局
      2 年定期儲金利率資料表各1 件、原告連線作業查詢單2
      件、授信約定書3 件（以上均影本）為證。
乙、被告方面：
    被告均未於言詞辯論期日到場，亦未提出書狀作何聲明或陳
    述。
    理    由
一、本件被告經合法通知，均未於言詞辯論期日到場，核無民事
    訴訟法第386 條各款所列情形，爰依原告之聲請，由其一造
    辯論而為判決。
二、本件原告主張如上開事實欄陳述之事實，業據原告提出繼承
    系統表、本院96年度聲字第1331號民事裁定、傳統產業優惠
    貸款契約書、房屋貸款定型化契約、契據增補條款契約、原
    告基準利率、定儲利率指數、郵匯局2 年定期儲金利率資料
    表各1 件、原告連線作業查詢單2 件、授信約定書3 件（以
    上均影本）為證，核與其所主張相符。被告均已於相當時期
    受合法之通知，而未於言詞辯論期日到場爭執，亦未提出書
    狀作何抗辯，是堪信原告之主張為真實。
三、從而，原告依消費借貸及連帶保證之法律關係請求：(一)被告
    應連帶給付原告2,552,000 元，及自95年12月10日起至清償
    日止，按年息6.95％計算之利息，暨自96年1 月11日起至清
    償日止，逾期6 個月以內者，按上開利率10％，逾期6 個月
    以上者，按上開利率20％計算之違約金。(二)被告應連帶給付
    原告2,805,000 元，及自95年12月15日起至清償日止，按年
    息4.805 ％計算之利息，暨自96年1 月16日起至清償日止，
    逾期6 個月以內者，按上開利率10％，逾期6 個月以上者，
    按上開利率20％計算之違約金。(三)被告丙○○、乙○○應連
    帶給付原告730 萬元，及自96年3 月24日起至清償日止，按
    年息3.67％計算之利息，暨自96年4 月25日起至清償日止，
    逾期6 個月以內者，按上開利率10％，逾期6 個月以上者，
    按上開利率20％計算之違約金。(四)被告丙○○、乙○○應連
    帶給付原告194,924 元，及自96年4 月25日起至清償日止，
    按年息3.67％計算之利息，暨自96年5 月26日起至清償日止
    ，逾期6 個月以內者，按上開利率10％，逾期6 個月以上者
    ，按上開利率20％計算之違約金為有理由，應予准許。
四、據上論結，原告之訴為有理由，依民事訴訟法第385 條第1
    項前段、第85條第1 項但書、第2 項，判決如主文。
中    華    民    國    97    年    1     月    31    日
                  民事第一庭    法  官  郭琇玲
以上正本係照原本作成
如對本判決上訴，須於判決送達後20日內向本院提出上訴狀
中    華    民    國    97    年    1     月    31    日
                            書記官  游  誼


司法院資訊處製作；財團法人民間司法改革基金會備份。
